臺灣桃園地方法院民事判決
110年度訴字第2441號
原      告  涂家澄
訴訟代理人  張育銜律師
被      告  黃天貴
上列當事人間請求遷讓房屋等事件，本院於民國111年6月22日言
詞辯論終結，判決如下：
    主  文
被告應將門牌號碼桃園市○○區○○路○○○○○巷○○○弄○○號五樓房屋遷
讓返還予原告。
被告應自民國一ㄧ○年十一月三日起至遷讓返還前項房屋之日止，
按月給付原告新臺幣陸仟壹佰零肆元。
原告其餘之訴駁回。
訴訟費用由被告負擔。
    事實及理由
壹、程序事項：
    本件被告經合法通知，無正當理由未於言詞辯論期日到場，
    核無民事訴訟法第386條所列各款情形，爰依原告之聲請，
    由其一造辯論而為判決。
貳、實體事項：
一、原告起訴主張：原告於民國110年10月20日拍賣買受坐落桃
    園市○○區○○段000地號土地（權利範圍669/10000），及其上
    同段214建號建物即門牌號碼桃園市○○區○○路000巷00弄00號
    5樓（權利範圍1/1；以下稱系爭房屋與土地合稱系爭房地）
    ，經本院於110年11月3日發給不動產權利移轉證書，並於11
    0年11月17日登記為系爭房地之所有權人，被告迄今無權占
    有系爭房屋，原告自得依民法第767條第1項前段規定，請求
    被告將系爭房屋遷讓返還予原告。又被告無權占有使用系爭
    房屋，自有因此而獲得利益，原告得依民法第179條規定向
    被告請求相當於租金之不當得利。爰依民法第767條第1項前
    段、第179條規定提起本件訴訟等語。並聲明：(一)如主文
    第1項所示。(二)被告應自110年11月3日起至騰空遷讓返還
    上開房屋之日止，按月給付原告16,000元。
二、被告雖未於最後言詞辯論期日到庭，惟前則以：系爭房屋為
    被告所有，被告於104年12月9日將系爭房屋借名登記至訴外
    人朱芳明名下。被告係合法自由使用系爭房地，且已善盡告
    知責任記明查封筆錄，法院既已調查認定為不能點交，並登
    載拍賣公告週知，原告既已同意系爭房地不點交之應買條件
    ，原告顯非善意第三人，其請求被告遷讓返還系爭房屋即無
    法律正當性。且系爭房屋僅有每月2,168元之行情等語。並
    聲明：原告之訴駁回。
三、本院之判斷：
　　原告主張其為系爭房屋之所有權人，現為被告無權占有中，
    訴請被告遷讓返還系爭房屋及請求給付相當於租金之不當得
    利等情，被告雖承認系爭房屋現為其占用中，但否認為無權
    占有，並以前詞置辯，是本件應審究之點厥為：(ㄧ)原告請
    求被告遷讓返還系爭房屋有無理由？(二)原告請求被告給付
    無權占有系爭房屋相當於租金之不當得利，有無理由？若有
    ，則金額應以若干為適當？茲分述如下：
  ㈠原告請求被告遷讓返還系爭房屋有理由：
　⒈按所有人對於無權占有或侵奪其所有物者，得請求返還之，
    民法第767條第1項前段定有明文。另按土地法第43條所謂登
    記有絕對效力，係為保護第三人起見，將登記事項賦與絕對
    真實之公信力。次按依強制執行法所為之拍賣，通說係解釋
    為買賣之一種，即債務人為出賣人，拍定人為買受人，而以
    拍賣機關代替債務人立於出賣人之地位（最高法院80年台抗
    字第143號判決意旨參照）。又拍賣之不動產，買受人自領
    得執行法院所發給權利移轉證書之日起，取得該不動產所有
    權，強制執行法第98條第1項前段定有明文。查系爭房屋原
    登記為訴外人朱芳明所有，嗣本院民事執行處依朱芳明之債
    權人之聲請，以109年度司執字第87865號強制執行事件（下
    稱系爭執行事件）進行拍賣程序，由原告得標買受，本院民
    事執行處於110年11月3日核發不動產權利移轉證書，原告領
    得權利移轉證書後取得所有權，嗣原告於110年11月17日持
    向地政機關辦妥所有權移轉登記等情，有系爭房地不動產權
    利移轉證書及所有權狀在卷可稽（見本院卷第11至17頁），
    堪信為真實。則原告因信賴地政機關之登記，並經由本院民
    事執行處拍賣程序取得系爭房屋所有權，揆諸前揭法條及說
    明，其得本於所有權人地位對被告主張權利。
　⒉按以無權占有為原因，請求返還土地者，占有人對土地所有
    權存在之事實無爭執，而僅以非無權占有為抗辯者，土地所
    有權人對其土地被無權占有之事實無舉證責任，占有人自應
    就其取得占有係有正當權源之事實證明之（最高法院72年度
    台上字第1552號、85年度台上字第1120號判決意旨參照）。
    又按以不動產為標的之債權行為，除法律另有規定外，固僅
    於特定人間發生法律上之效力（對人效力之債權相對性），
    而非如物權行為，以登記為公示方法使第三人得知悉之狀態
    下，並以之作為權利取得、喪失、變更之要件，俾保護善意
    第三人，而對任何第三人均發生法律上之效力（對世效力之
    物權絕對性）（最高法院97年度台上字第1729號、108年度
    台上字第787號裁判意旨參照）。被告抗辯系爭房地係其借
    名登記至朱芳明名下，並非無權占有系爭房屋云云，業據其
    提出借名協議書為憑，然依該借名協議書所示（見本院卷第
    58、60頁），借名人為訴外人黃張彩雲、出名人為訴外人朱
    芳明，難認被告就系爭房地為借名人。況縱使被告確為系爭
    房地之借名人，惟不動產借名登記契約為借名人與出名人間
    之債權契約，其效力不及於第三人。被告不過僅得對為借名
    約定之相對人朱芳明為主張而已，要無從以之拘束而對抗非
    借名約定當事人之原告，甚為明確。是被告以其就系爭房屋
    與朱芳明有借名約定，而對系爭房屋受讓人原告主張得有權
    占有系爭房屋云云，尚無所據，不能憑採。
　⒊原告為系爭房屋之所有權人，被告未能證明其占有系爭房屋
    有何正當權源存在，是原告依民法第767條第1項前段規定，
    請求被告將系爭房屋遷讓返還原告，自屬有據。
  ㈡原告得請求被告按月給付無權占有系爭房屋相當於租金之不
    當得利6,104元：
  ⒈按無法律上原因而受利益，致他人受損害者，應返還其利益
    ，民法第179條定有明文。又依不當得利之法則請求返還不
    當得利，以無法律上之原因而受利益，致他人受有損害為其
    要件，故其得請求返還之範圍，應以對方所受之利益為度，
    非以請求人所受損害若干為準。
　⒉查本件原告於110年11月3日起因拍賣取得系爭房屋所有權，
    被告自同日起無權占用系爭房屋，則原告依不當得利之法律
    關係請求被告返還自110年11月3日起至騰空返還系爭房屋之
    日止所受相當於租金之利益，依法自應准許。本院審酌系爭
    房屋坐落位置雖鄰近百年大鎮住商混合區，附近多連鎖便利
    商店、超市賣場，亦有醫院，工商繁榮程度與生活機能甚高
    、交通便利，系爭房屋樓層面積有約24坪，面積非小，鄰近
    建物實價登錄租金行情可達每坪430元左右，且報載六都租
    金實價登錄住宅租金資訊分析結果，109年桃園市租金年投
    資報酬率為3.21%，此有內政部不動產交易實價查詢網頁、
    實價登錄網頁資料可參，惟系爭房屋卻位於巷弄內，非於交
    通要道之旁，且為5樓，又其與桃園市○○區○○路000巷00弄00
    號共用同一出入口，屋內天花板有部分壁癌、雜物成堆難以
    行走，屋況不佳，有系爭執行事件查封筆錄足參（見本院卷
    第19、21頁），以及不動產權利移轉書所載原告拍定金額，
    分別為基地1,520,001元、房屋1,410,000元（本院卷第11頁
    ），共2,930,001元，及原告利用系爭房屋之經濟價值與所
    受利益等情狀，認原告使用系爭房屋所獲得相當於租金之利
    益，每年以系爭不動產之拍定價格總價格2.5％之數額計算，
    應屬適當。依此計算，原告每月得請求被告給付相當於租金
    損害之數額為6,104元【計算式：2,930,001×0.025÷12月＝6,
    104元，元以下四捨五入】。
  ⒊是以，原告主張依民法第179條規定，請求被告自110年11月3
    日起至遷讓返還系爭房屋之日止，按月給付原告6,104元，
    核屬有據，應予准許，逾此部分之請求為無理由，應予駁回
    。
四、綜上所述，原告依民法第767條第1項前段、第179條規定請
    求被告應將系爭房屋遷讓返還予原告，並應自110年11月3日
    起至遷讓返還系爭房屋之日止按月給付原告6,104元，為有
    理由，應予准許；逾此部分之請求，則無理由，應予駁回。
五、本件事證已臻明確，兩造其餘攻擊防禦及證據調查，均與本
    案之判斷不生影響，爰毋庸一一審酌論列，併此敘明。
六、訴訟費用負擔之依據：民事訴訟法第79條。　　
中　　華　　民　　國　　111 　年　　6 　　月　　30　　日
                  民事第二庭  法　官　李麗珍
正本係照原本作成。
如對本判決上訴，須於判決送達後二十日內向本院提出上訴狀。
如委任律師提起上訴者，應一併繳納上訴審裁判費。
中　　華　　民　　國　　111 　年　　6 　　月　　30　　日
                              書記官  謝伊婕